【裁判字號】    90,台上,2353
【裁判日期】    900419
【裁判案由】    偽造文書
【裁判全文】
最高法院刑事判決                                九十年度台上字第二三五三號
    上  訴  人  甲○○
右上訴人因偽造文書案件，不服台灣高等法院中華民國八十九年十二月二十日第二審
更審判決（八十九年度上更(一)字第一○七六號，起訴案號：台灣桃園地方法院檢察署
八十四年度偵字第五七四九號），提起上訴，本院判決如左：
    主  文
上訴駁回。
    理  由
按刑事訴訟法第三百七十七條規定，上訴於第三審法院，非以判決違背法令為理由，
不得為之。是提起第三審上訴，應以原判決違背法令為理由，係屬法定要件。如果上
訴理由狀並未依據卷內訴訟資料，具體指摘原判決不適用何種法則或如何適用不當，
或所指摘原判決違法情事，顯與法律規定得為第三審上訴理由之違法情形，不相適合
時，均應認其上訴為違背法律上之程式，予以駁回。本件原判決撤銷第一審之科刑判
決，改判仍依牽連犯關係，從一重論處上訴人甲○○連續行使偽造私文書，足以生損
害於他人罪刑，處有期徒刑陸月，扣案偽造之「林素如」、「黃林含笑」印章各壹顆
，民國八十三年八月十三日及十一月十三日互助會入會暨會款收據證明協議書上偽造
之「林素如」、「黃林含笑」署押及印文各貳枚均沒收，已詳認定犯罪事實之依據
及憑以認定之理由，並對上訴人否認犯罪之辯詞，如何不足採信，均已依據卷內資料
予以指駁及說明，從形式上觀察，原判決並無違背法令情形。上訴意旨謂其所行使偽
造私文書罪部分，最重本刑為五年以下有期徒刑，原判決並諭知有期徒刑陸月，符合
民國九十年一月十日修正公布之刑法第四十一條得易科罰金之規定，原判決未於主文
內諭知易科罰金之折算標準，顯有適用法則不當之違法云云。惟查本件原審判決日期
為八十九年十二月二十日，刑法第四十一條尚未修正，無刑法第二條第一項從新從輕
規定之適用，其所犯行使偽造私文書罪，自不符合修正前刑法第四十一條「犯最重本
刑為三年以下……」規定，上訴意旨執此爭執，要難指為適法。又本件上訴人犯罪時
地，及如何具詐欺犯意，原判決事實欄已明白認定，詳細記載，上訴意旨指未明白認
定，顯有誤會。此外，上訴人徒憑己意，對原審職權之適法行使及原判決理由已詳為
論斷之事項，任意爭辯，顯與法定上訴第三審之形式要件不符，其上訴違背法律上之
程式，應予駁回。再裁判上一罪之重罪部分得提起第三審上訴，其輕罪部分雖不得上
訴，依審判不可分原則，第三審法院亦應併予審判，但以重罪部分之上訴合法為前提
，如該重罪部分之上訴不合法，第三審法院既應從程序上予以駁回，而無從為實體上
判決，對於輕罪部分自亦無從適用審判不可分之原則，併為實體上裁判。本件上訴人
牽連犯刑法第三百三十九條第一項意圖為自己不法之所有，以詐術使人將本人之物交
付罪部分，與行使偽造私文書部分為裁判上一罪，依上開說明，仍應從程序上併予駁
回，附為明。
據上論結，應依刑事訴訟法第三百九十五條前段，判決如主文。
中      華      民      國     九十     年      四      月     十九     日
                              最高法院刑事第六庭
                                  審判長法官  謝  家  鶴
                                        法官  洪  文  章
                                        法官  花  滿  堂
                                        法官  陳  世  淙
                                        法官  洪  佳  濱
      右正本證明與原本無異
                                              書  記  官
中      華      民      國     九十     年      五      月      七      日


司法院資訊處製作；財團法人民間司法改革基金會備份。
